【裁判字號】    89,交上易,2333
【裁判日期】    890824
【裁判案由】    過失傷害
【裁判全文】
臺灣高等法院臺中分院刑事判決          民國八十九年度交上易字第二三三三號
    上  訴  人  臺灣彰化地方法院檢察署檢察官
    上  訴  人
    即  被  告  乙○○
    選任辯護人  孫于淦
右上訴人因被告過失傷害案件，不服臺灣彰化地方法院中華民國八十九年八月廿四日
第一審判決（民國八十九年度交易字第六九號，起訴案號：臺灣彰化地方法院檢察署
民國八十九年度偵字第二○一一號），提起上訴，本院判決如左：
    主      文
原判決撤銷。
乙○○因過失傷害人，處拘役伍拾日。如易科罰金，以佰元折算壹日。
    事      實
一、乙○○於民國（下同）八十八年十一月十日中午十二時十分許，利用閒暇幫其父
    黃天降駕駛農用搬運車載運杉木，欲回家整修家裡，沿彰化縣芬園鄉○○路○段
    快車道，由南往北方向行駛，途經彰南路三段五四二號後欲右彎時，應注意行車
    右轉彎時，應先顯示車輛前後之右邊方向燈光，或由駕駛人表示左臂向上，手掌
    向右微曲之手勢，且依當時天侯晴，視線良好、道路無障礙，無缺陷，無何不能
    注意之狀況，竟未先將行駛時不斷顯示之左轉方向燈光切換成右轉燈光，即突向
    右靠，適甲○○無駕駛執照，騎乘車牌（原車牌號碼四六二─一九六三號）已繳
    銷之機車同向在後沿慢車道行駛，遇上坡且有意超車加油行進間，見狀應變不及
    ，機車左前側與左踏板處與農用搬運車之右前輪胎發生擦撞後，失控衝向路邊夾
    於同向停於路旁車號ＫＹ─九二三九號自用小客車與路邊護欄空隙間，致受有左
    股骨骨折、左膝蓋擦傷瘀血等傷害。肇事後，乙○○於犯罪未被發覺前，旋託路
    旁住戶以電話警警處理，並接受裁判。
二、案經甲○○訴請彰化縣警察局彰化分局報請台灣彰化地方法院檢察署檢察官偵查
    起訴。
    理      由
一、訊據被告乙○○，否認有何過失傷害告訴人甲○○之犯行，辯稱，伊駕車在前直
    行，並無煞車或轉彎，是告訴人騎乘機車在後行駛，未保持安全距離，且無駕駛
    執照，行駛技術未熟稔，誤判車況且時速過快致生禍端，與伊無涉。又機車與伊
    所駕駛之農用搬運車並無擦撞，伊係基於善意在現場幫忙救助云云。惟查：右揭
    事實，已據告訴人甲○○迭次指訴甚詳，並有肇事現場照片及道路交通事故調查
    報告表附卷可稽，現場目擊證人劉秋旭於警訊時就肇事之經過情形供稱：「車禍
    發生時我剛好騎機車由彰南路三段社口往追芬方向行駛，看見對向車道有一部農
    用車由追芬往社口方向行駛，農用車並打著左邊方向燈，到肇事地點時，該農用
    車忽然右轉，然後見一部與農用車同向行駛的重機車騎在農用車的右後方，就失
    控撞到停放在路旁之ＫＹ－九二三九號自小客車後方，機車衝到自小客車與護欄
    間，騎士倒在自小客車後方」，又於偵查中證稱：「拼裝車本來打左轉方向燈，
    卻把拼裝車開往右邊機車道（應為慢車道），機車騎士就撞上，機車本來騎在拼
    裝車右後方，因為拼裝車臨時往右邊開，機車才撞上拼裝車」，復於原審結證：
    「當天我剛好騎機車經過，被告開車從巷子出來後，一直打左方向燈，開一段路
    ，被告突然從快車道靠右邊，而被害人當時沿機車道行駛，為了要上坡才加速，
    她閃避不及，二車相互擦撞輪胎，才發生車禍」等語，依證人所述，顯示被告當
    時駕駛農用車打左轉方向燈，從巷道左轉出來，駛入彰南路三段快車道後，並未
    將左轉方向燈熄減，於開一段路至肇事地點時，突然靠右駛入慢車道，致使在
    其右後方，行駛於慢車道之告訴人所騎機車一時避讓不及而釀成車禍無疑，再參
    以現場所攝照片，顯示被告之農用車右前輪已駛出快車道邊線，斜停於快慢車道
    上，益足以證明肇事當時被告之農用車正在右轉無訛。另據到場處理之警員洪慶
    謀於原審結證：其到場處理時，證人劉秋旭即已在場幫忙，兩車應是外緣可能發
    生碰撞，因被告車輛之車輪比較突出，且在該處有比較明顯之新痕跡等語，則告
    訴人指訴其機車左前側與被告農用搬運車之右前輪胎處發生擦撞，致其機車失控
    始衝向路邊倒地等情，應堪採信，而告訴人因車禍受有左股骨骨折、左膝蓋擦傷
    瘀血之傷勢，亦有受傷診斷證明書一紙附卷可稽。按行車右轉彎時，應先顯示車
    輛前後之右邊方向燈光，或由駕駛人表示左臂向上，手掌向右微曲之手勢，道路
    交通安全規則第九十一條第一款定有明文，被告駕車自應遵守此交通安全規則之
    規定，乃其應注意，並能注意而疏未注意，違反上開規定，以致肇事，自難辭其
    行車過失肇事之責任，此過失責任與告訴人受有傷害間，具有相當因果關係。其
    肇事責任既已明確，則被告請求函請交通肇事鑑定單位鑑定，即無必要，又警員
    洪慶謀已於原審供證明白，並提出被告農用車與告訴人機車高度比對之照片五張
    （原審卷六十二頁）以為佐證，被告請求再予傳喚，亦無必要。本件事證明確，
    被告犯行應堪認定。
二、核被告所為，係犯刑法第二百八十四條第一項前段之過失傷害罪，又被告肇事後
    於犯罪未被發覺前，旋託路旁住戶向警方報案，叫救護車，並接受警方之調查，
    有警訊筆錄載明可稽，被告所為，已合於自首條件，自應依法減輕其刑。原審予
    被告論科，固非無見，惟被告係屬自首，原審未予依法減輕其刑，尚有未洽，是
    檢察官上訴謂量刑過輕及被告上訴否認犯罪，雖均非可取，然原判決既有可議，
    即應予撤銷改判，爰審酌被告之過失程度及迄未與告訴人達成民事和解等一切情
    狀，量處如主文第二項所示之刑，並諭知易科罰金折算之標準示懲。
三、據上論斷，應依刑事訴訟法第三百六十九條第一項前段、第三百六十四條、第二
    百九十九條第一項前段，刑法第二百八十四條第一項前段、第六十二條前段、第
    四十一條、罰金罰鍰提高標準條例第一條前段、第二條，判決如主文。
本案經檢察官陳舜銘到庭執行職務。
中      華      民      國    八十九     年     十一    月      八      日
                      臺灣高等法院臺中分院刑事第二庭
                                        審判長法  官  羅  禮  政
                                              法  官  蔡  聰  明
                                              法  官  陳  欣  安
右正本證明與原本無異。
不得上訴。
                                              書記官  陳  秀  真
中      華      民      國    八十九     年     十一    月      九      日
附錄：
刑法第二百八十四條第一項：
因過失傷害人者，處六月以下有期徒刑、拘役或五百元以下罰金。
                                                                        Ｃ


司法院資訊處製作；財團法人民間司法改革基金會備份。
